【裁判字號】    99,訴,385
【裁判日期】    990223
【裁判案由】    毒品危害防制條例
【裁判全文】
臺灣臺中地方法院刑事判決               99年度訴字第385號
公  訴  人  臺灣臺中地方法院檢察署檢察官
被      告  甲○○
上列被告因違反毒品危害防制條例案件，經檢察官提起公訴（98
年度毒偵字第4686號），被告於準備程序中就被訴事實為有罪之
陳述，經告以簡式審判之旨，並聽取意見後，本院合議庭裁定由
受命法官獨任進行簡式審判程序，判決如下：
    主    文
甲○○施用第一級毒品，累犯，處有期徒刑玖月；又施用第二級
毒品，累犯，處有期徒刑伍月，應執行有期徒刑壹年。
    犯 罪 事 實
一、甲○○前於民國90年間，因施用毒品案件，經本院裁定令入
    勒戒處所觀察、勒戒後，因認有繼續施用毒品之傾向，經本
    院裁定令入戒治處所施以強制戒治，於91年12月7 日期滿執
    行完畢釋放，並經本院以91年度訴字第42號判處有期徒刑10
    月確定，於92年9 月24日縮刑期滿執行完畢；復於96年8月1
    日，因施用毒品案件，經本院以96年度訴字第3168號判處有
    期徒刑8月確定，於97年7月25日縮刑期滿執行完畢。詎仍不
    知悛改，再基於施用第一級毒品海洛因及第二級毒品甲基安
    非他命之犯意，於98年10月9 日上午某時，分別以針筒注射
    及玻璃球燒烤之方式，在臺中市○○街55號4樓之5其住處內
    ，先後非法施用第一級毒品海洛因及第二級毒品甲基安非他
    命各1 次。因其另涉他案經發布通緝，為警於98年10月11日
    下午4 時許，在臺中市○區○○路與民生路口將其逮捕，並
    經其同意採集尿液送驗後查獲。
二、案經臺中市警察局第二分局報告臺灣臺中地方法院檢察署檢
    察官偵查起訴。
    理    由
一、訊據被告對於其上揭時、地，施用第一級毒品海洛因及第二
    級毒品甲基安非他命之事實，均自白不諱，且被告為警查獲
    後，經採集尿液囑託鑑定結果，亦呈嗎啡及甲基安非他命陽
    性反應，有中山醫學大學附設醫院檢驗科藥物檢測中心出具
    之尿液檢驗報告附卷可稽。顯見被告於上開時、地施用第一
    級毒品海洛因及第二級毒品甲基安非他命之自白，應與事實
    相符。
二、按毒品危害防制條例於92年7月9日修正公布，自93年1月9日
    施行，其中第20條、第23條將施用毒品之刑事處遇程序，區
    分為「初犯」及「5年內再犯」、「5年後再犯」。依其立法
    理由之說明：「初犯」，經觀察、勒戒或強制戒治後，應為
    不起訴處分或不付審理之裁定；「5 年內再犯」者，因其再
    犯率甚高，原實施之觀察、勒戒及強制戒治既已無法收其實
    效，爰依法追訴或裁定交付審理。至觀察、勒戒或強制戒治
    執行完畢釋放後，「5 年後再犯」者，前所實施之觀察、勒
    戒或強制戒治已足以遮斷其施用毒品之毒癮，為期自新及協
    助其斷除毒癮，仍適用「初犯」規定，始應先經觀察、勒戒
    、強制戒治之程序。從而依該次修正後之規定，僅限於「初
    犯」及「5年後再犯」2種情形，應先經觀察、勒戒或強制戒
    治之程序，此乃該條例第10條之例外規定。倘被告於5 年內
    已再犯施用毒品，經依法追訴處罰，縱其第3次（或第3次以
    上）再度施用毒品之時間，在初犯經觀察、勒戒或強制戒治
    執行完畢釋放5年以後，因與單純之「5年後再犯」之情形有
    別，不合於「5年後再犯」之例外規定；且因已於「5年內再
    犯」，顯見其再犯率甚高，原實施觀察、勒戒或強制戒治，
    已無法收其實效，即應回歸原則性規定，由檢察官逕行起訴
    ，依該條例第10條處罰，最高法院95年度臺非字第134  號裁
    判可資參照。被告前於90年間，因施用毒品案件，經本院裁
    定令入勒戒處所觀察、勒戒後，因認有繼續施用毒品之傾向
    ，經本院裁定令入戒治處所施以強制戒治，於91年12月7 日
    期滿執行完畢釋放，並經本院以91年度訴字第42號判處有期
    徒刑10月確定，於92年9 月24日縮刑期滿執行完畢；復於96
    年8月1日，因施用毒品案件，經本院以96年度訴字第3168號
    判處有期徒刑8 月確定等情，有臺灣高等法院被告前案紀錄
    表及96年度訴字第3168號判決書各1 份存卷可佐，則被告於
    本案犯罪事實欄所載時、地再犯施用第一、二級毒品之罪，
    雖距91年12月7日強制戒治執行完畢釋放之時間，已在5年以
    後，惟其自91年12月7日起之5年內已因犯施用毒品案件經依
    法訴追處罰，揆諸上開最高法院判決意旨，本案仍應予以依
    法論科，合先敘明。綜上，本件事證明確，被告施用第一級
    毒品海洛因及第二級毒品甲基安非他命之犯行，洵堪認定，
    應依法論科。
三、核被告所為，係犯毒品危害防制條例第10條第1項、第2項之
    罪。其持有毒品之低度行為，應為施用毒品之高度行為所吸
    收，不另論罪。又所犯施用第一級毒品及施用第二級毒品二
    罪間，犯意各別，罪名不同，應分論併罰。被告有事實欄所
    載之前科，有台灣高等法院被告前案紀錄表1 份在卷可佐，
    其前受有期徒刑之執行完畢後，五年內再故意犯本件有期徒
    刑以上之罪，為累犯，應依刑法第47條第1 項之規定，加重
    其刑。審酌被告之前案、累犯、素行情形、施用毒品持續之
    期間與頻率、犯後已能坦承犯行等一切情狀，分別予以量處
    如主文所示之宣告刑，並定應執行刑。
據上論斷，應依刑事訴訟法第273 條之1第1項、第299條第1項前
段、毒品危害防制條例第10條第1項、第2項，刑法第11條前段、
第47條第1項、第51條第5款，判決如主文。
中    華    民    國    99    年    2     月    23    日
                  刑事第六庭  法  官  高英賓
以上正本證明與原本無異。
如不服本判決，應於收受送達後10日內向本院提出上訴書狀（應
敘述具體理由並附繕本）。上訴書如未敘述理由，應於上訴期間
屆滿後20日內補提理由書於本院。
                              書記官  司立文
中    華    民    國    99    年    2     月    23    日
附錄本判決論罪科刑法條
毒品危害防制條例第10條：
施用第一級毒品者，處6 月以上5 年以下有期徒刑。
施用第二級毒品者，處3 年以下有期徒刑。

司法院資訊處製作；財團法人民間司法改革基金會備份。
